【裁判字號】    92,台上,122
【裁判日期】    920109
【裁判案由】    偽造貨幣
【裁判全文】
最高法院刑事判決                                九十二年度台上字第一二二號
    上  訴  人  乙○○
                甲  ○
    共      同
    選任辯護人  吳國聖律師
右上訴人等因偽造貨幣案件，不服台灣高等法院台南分院中華民國九十一年三月二十
八日第二審判決（九十一年度上訴字第一九四號，起訴案號：台灣嘉義地方法院檢察
署九十年度偵字第四九六一號），提起上訴，本院判決如左：
    主  文
原判決撤銷，甲○部分發回台灣高等法院台南分院；乙○○部分公訴不受理。
    理  由
一、乙○○部分：
按被告死亡者，應諭知不受理之判決，刑事訴訟法第三百零三條第五款定有明文。又
被告在第二審法院判決後上訴第三審法院中死亡者，依同法第三百九十四條第一項但
書、第三百九十三條第五款、第三百九十八條第三款、第三百八十七條之規定，第三
審之審判亦有上開條款之適用。本件上訴人乙○○偽造貨幣案件，原判決撤銷第一審
之不當判決，仍論處其共同連續行使偽造之通用紙幣罪刑。乙○○不服原判決，於民
國九十一年四月二十四日提起第三審上訴後，已於同年十月二十二日死亡，此有其生
前選任辯護人吳國聖律師提出之台中縣太平市戶政事務所之戶籍謄本在卷可稽。依首
開說明，自應由本院將原判決關於乙○○部分撤銷，改判諭知公訴不受理，以符法制
。
二、甲○部分：
本件原判決認定乙○○意圖供行使之用，於九十年六月中旬某日，在台中市第十期重
劃區某工地，以新台幣（下同）一萬元之代價，向綽號「阿宏」之成年男子購得偽造
之千元紙幣五十張後。即於同年七月二十九日，偕同其妻即上訴人甲○，基於共同行
使偽造通用紙幣之概括犯意聯絡，由乙○○駕車載同甲○南下嘉義縣布袋鎮○○里○
○路一九七號皇誠企業行，留甲○在車上警戒，乙○○下車以一張千元偽鈔購買汽車
遮陽板三面（價值二百四十七元），找回真鈔後，繼又至同鎮魚市場內，分別各以千
元偽鈔一張，向四名魚販購得紅蟳三隻（五百元）、紅蟳七隻（三百元）、蝦子一包
（五百元）及文蛤一包（五百元）。嗣為皇誠企業行店主李永川發覺有異而報警，乙
○○見狀，即將千元偽鈔十張丟入甲○皮包內，其餘九張由甲○藏於右褲袋內，仍為
警查獲等情。因而撤銷第一審諭知甲○部分無罪之判決，改判論處其共同連續行使偽
造之通用紙幣罪刑。固非無見。惟查：(一)檢察官就被告之全部犯罪事實以實質上或裁
判上一罪起訴者，因各該部分事實間互有不可分關係，法院自應就全部事實予以合一
審判，如僅就其中一部分加以審認，而置其他部分於不顧，即屬刑事訴訟法第三百七
十九條第十二款所稱「已受請求之事項未予判決」之違背法令。本件檢察官事實記載
起訴乙○○、甲○共犯刑法第一百九十六條第一項前段行使偽造之通用紙幣罪及後段
之收集偽造之通用紙幣罪。然原判決僅論處甲○行使偽造之通用紙幣罪，置收集偽造
之通用紙幣罪部分於不論。難謂無「已受請求之事項未予判決」之違法；(二)刑法第二
百條規定偽造之通用紙幣，不問屬於犯人與否沒收之。為同法第三十八條之特別規定
，採職權沒收主義，不以已經扣押者為限。原審既認乙○○以真鈔一萬元向綽號「阿
宏」者購得千元偽鈔五十張，偕同甲○共同行使，但僅為警查扣其中之二十張（見原
判決附表所示）。雖其餘三十張未經扣押，但原判決未具體說明是否已經滅失而不復
存在，僅將扣押之偽鈔二十張沒收，置其餘三十張偽鈔於不論，併有判決不適用法則
之違誤。以上為上訴意旨所指摘及本院得依職權調查之事項，應認原判決關於甲○部
分，有發回更審之原因。
據上論結，應依刑事訴訟法第三百九十八條第三款、第三百零三條第五款、第三百九
十七條、第四百零一條，判決如主文。
中      華      民      國    九十二    年      一      月      九      日
                              最高法院刑事第四庭
                                  審判長法官  紀  俊  乾
                                        法官  黃  正  興
                                        法官  劉  介  民
                                        法官  陳  東  誥
                                        法官  魏  新  和
      右正本證明與原本無異
                                              書  記  官
中      華      民      國    九十二    年      一      月     十三     日


司法院資訊處製作；財團法人民間司法改革基金會備份。
